【裁判字號】    97,上易,790
【裁判日期】    970515
【裁判案由】    竊盜
【裁判全文】
臺灣高等法院刑事判決                 97年度上易字第790號
上  訴  人  臺灣新竹地方法院檢察署檢察官
被      告  丁○○
                    原住臺中市○○區○○路52巷2弄27號4樓
上列上訴人因被告竊盜案件，不服臺灣新竹地方法院97年度易字
第64號，中華民國97年1 月31日第一審判決（起訴案號：臺灣新
竹地方法院檢察署96年度速偵字第2476號），提起上訴，本院判
決如下：
    主  文
原判決撤銷。
丁○○於夜間侵入住宅竊盜，累犯，處有期徒刑柒月；又於夜間
侵入住宅竊盜，累犯，處有期徒刑柒月；又於夜間侵入住宅竊盜
未遂，累犯，處有期徒刑肆月，應執行有期徒刑壹年貳月。
    事  實
一、丁○○前於民國（下同）93年間，因竊盜案件，分別經臺灣
    臺北地方法院以93年度易字第467 號、及臺灣臺中地方法院
    以93年度中簡字第2191號判決各判處有期徒刑9 月及6 月確
    定，經合併接續執行，甫於95年3 月31日縮刑期滿執行完畢
    。詎仍不知改過，竟基於意圖為自己不法所有之犯意，於96
    年12月26日凌晨4 時47分許前某時許，自新竹縣湖口鄉○○
    路○ 段530 號中國科技大學之學校操場處侵入該校學生第一
    宿舍後，分別為以下之竊盜行為：（一）先進入該宿舍6203
    室內，徒手竊得學生乙○○所有置放於抽屜內之現金新臺幣
    （下同）700 元及發票1 張。（二）再進入該宿舍7505室內
    ，竊得學生甲○○所有置放於背包內之現金500 元、學生丙○○所有置放於背包內之現金2,200 元。（三）復至該宿舍
    7501室內，著手搜尋財物之際，因驚醒睡於該室之學生吳岱
    芸，吳岱芸為避免直接呼救遭遇不測，乃假裝呼叫室友一同
    上廁所，丁○○見狀未取得任何財物即連忙離開現場，因而
    未遂。嗣吳岱芸立即通知該校教官並報警處理，終於同日5
    時30分許，經警在上開宿舍逮捕丁○○，始悉上情。
二、案經乙○○、甲○○、丙○○訴由新竹縣政府警察局竹北分
    局報請臺灣新竹地方法院檢察署檢察官偵查起訴。
    理  由
一、被告丁○○如何於前揭時地竊取乙○○等人財物之事實，業
    據其於警詢及偵審時均坦承不諱，核與證人即被害人乙○○
    、甲○○、丙○○、吳岱芸於警詢時指訴情節相符。此外，
    復有新竹縣政府警察局竹北分局湖口分駐所贓物認領保管單
    3 紙、現場照片12幀、及交通部中央氣象局編印之（新竹地
    區）中華民國96年日出日沒時刻表（該日之日出時間為上午
    5 時14分）1 件附卷可稽。堪認被告之自白與事實相符，堪
    以採信。綜上所述，本件事證已臻明確，被告犯行洵堪認定
    ，應依法論科。
二、按住宅原屬建築物之一種，然因刑法第321 條第1 項第1 款
    將住宅與建築物為併列之規定，故二者之概念仍有予以區別
    必要。前者指人類日常住居生活作息之場所；後者指住宅以
    外上有屋面，周有門壁，足蔽風雨，供人出入，且定著於土
    地之工作物而言（最高法院82年度台上字第1809號判決亦同
    此意旨）。經查，本件被告侵入之前開學生宿舍，既係供學
    生日常寢居生活作息之場所，顯屬於「住宅」無訛。是核被
    告就犯罪事實（一）、（二）部分所為，均係犯刑法第321
    條第1 項第1 款之於夜間侵入住宅竊盜罪；就犯罪事實（三
    ）部分所為，係犯同法第321 條第2 項、第1 項第1 款之於
    夜間侵入住宅竊盜未遂罪。又數行為於同時同地或密切接近
    之時地實施，侵害同一之法益，各行為之獨立性極為薄弱，
    依一般社會健全觀念，在時間差距上，難以強行分開，在刑
    法評價上，以視為數個舉動之接續施行，合為包括之一行為
    予以評價則屬接續犯，而為包括之一罪，最高法院86年台上
    字第3295號判例固同此意旨，惟若犯罪行為人所為之數行為
    ，非於同時同地或密切接近之時地實施，數行為亦非「侵害
    同一之法益」，揆諸前揭說明，在刑法評價上，自不得視為
    數個舉動之接續施行。核本件被告所為前揭3 次竊盜犯行，
    分別於3 間不同編號之學校宿舍所為，又該3 間宿舍（號碼
    分別為6203、7505及7501）係有門牆區隔或樓層不同之空間
    ，時空上亦無密接不可分之情形，且明顯為不同之被害人所
    居住，被告先後侵入3 間宿舍內竊盜，難認係「接續侵害同
    一法益」，核與接續犯之要件不符，是其先後3 次竊盜，犯
    意各別，行為互異，應分論併罰。另被告有事實欄所載犯罪
    科刑執行情形，有本院被告前案紀錄表1 紙在卷可參，其於
    徒刑執行完畢後5 年內，故意再犯本件有期徒刑以上之罪，
    為累犯，均應依刑法第47條第1 項之規定加重其刑。又被告
    著手於犯罪事實（三）部分之竊盜犯行，未竊得任何財物即
    為人發覺而不遂，為未遂犯，應依刑法第25條第2 項之規定
    減輕其刑，並依法先加後減之。
三、原審認被告罪證明確，予以論罪科刑，固非無見。惟查：被
    告就前開3 次竊盜犯行，所侵害之法益並不相同，時空上亦
    無密接不可分之情形，與接續犯之要件不符，原審以被告竊
    取對象之被害人雖然並非同一，然均係基於為自己不法所有
    竊取他人物品之犯意，利用同一行竊之機會接連實施，且時
    間緊密，所竊對象地點亦甚相近，認係利用同一犯罪決意及
    機會所為之接續舉動，而包括於一行為予以評價為接續犯，
    自有未洽。檢察官上訴意旨指摘及此，為有理由，自應由本
    院將原判決予以撤銷改判。爰審酌被告正值壯年，不知以己
    力謀取財物，任意於夜間侵入他人宿舍竊取他人財物，顯不
    尊重法律秩序及他人財產法益，且前有多次竊盜犯行，素行
    本不佳，竟不知悔改，仍恣意犯罪，造成被害人等人之財物
    損失及心理創傷，影響甚鉅，本不宜寬恕，惟念其犯罪後坦
    承犯行，態度良好，且所竊得之物品價值非鉅，均由被害人
    領回，並參酌其犯罪之動機、手段、目的等一切情狀，改量
    處如主文第2 項所示之刑，並定應執行之刑，以示懲儆。
據上論斷，應依刑事訴訟法第369 條第1 項前段、第364 條、第
299 條第1 項前段，刑法第321 條第1 項第1 款、第2 項、第47
條第1 項、第25條第2 項、第51條第5 款，判決如主文。
本案經檢察官呂文忠到庭執行職務。
中    華    民    國    97    年    5     月    15    日
                  刑事第三庭審判長法  官  蔡秀雄
                                  法  官  許文章
                                  法  官  謝靜恒
以上正本證明與原本無異。
不得上訴。
                                  書記官  陳珮茹
中    華    民    國    97    年    5     月    15    日
附錄：本案論罪科刑法條全文
中華民國刑法第321條
犯竊盜罪而有左列情形之一者，處6 月以上、5 年以下有期徒刑
：
一  於夜間侵入住宅或有人居住之建築物、船艦或隱匿其內而犯
    之者。
二  毀越門扇、牆垣或其他安全設備而犯之者。
三  攜帶兇器而犯之者。
四  結夥三人以上而犯之者。
五  乘火災、水災或其他災害之際而犯之者。
六  在車站或埠頭而犯之者。
前項之未遂犯罰之。


司法院資訊處製作；財團法人民間司法改革基金會備份。
